臺灣臺北地方法院刑事判決　　　　　　　　　　　　　　九十年度訴字第七四九號
　　公　訴　人　臺灣臺北地方法院檢察署檢察官
　　被　　　告　丙○○
　　選任辯護人　王正志律師
右列被告因偽造有價證券案件，經檢察官提起公訴（九十年度偵字第八八一六號），
本院判決如左：
    主  文
丙○○無罪。
    理  由
一、公訴意旨略以：被告丙○○於民國八十九年十一月十八日上午十時三十分許，明
    知所持有編號為Ｂ00000000Ａ，面額美金一百元之美鈔一紙，係偽造之
    有價證券，竟持之至台北巿中山區○○○路一０一號花旗銀行松江分行，以上開
    偽造之美鈔向該銀行行員行使，欲辦理兌換新鈔或新台幣事宜，適為該銀行行員
    察覺有異，丙○○迅即逃離現場，經該行經理任逸平報警，且將上開偽鈔送請鑑
    定結果，確係彩色影印之偽鈔，而循線查獲，因認被告丙○○涉犯刑法第二百零
    一條第二項前段之行使偽造有價證券罪嫌等語
二、按犯罪事實應依證據認定，無證據不得推定其犯罪事實；又不能證明被告犯罪者
    ，應諭知無罪之判決，刑事訴訟法第一百五十四條、第三百零一條第一項分別定
    有明文。又事實之認定，應憑證據，如未能發現相當證據，或證據不足以證明，
    自不能以推測或擬制之方法，為裁判基礎；且認定不利於被告之事實須依積極證
    據，苟積極證據不足為不利於被告事實之認定時，即應為有利於被告之認定；另
    認定犯罪事實所憑之證據，雖不以直接證據為限，間接證據亦包括在內，然而無
    論直接證據或間接證據，其為訴訟上之證明，須於通常一般之人均不致有所懷疑
    ，而得確信其為真實之程度者，始得據為有罪之認定，倘其證明尚未達到此一程
    度，而有合理之懷疑存在而無從使事實審法院得有罪之確信時，即應由法院為諭
    知被告無罪之判決。最高法院四十年台上字第八六號、三十年台上字第八一六號
    、七十六年台上字第四九八六號判例可資參照。
三、本件公訴人認被告涉有刑法第二百零一條第二項前段之行使偽造有價證券罪嫌，
    無非係以被告所持有至台北市中山區○○○路一０一號花旗銀行松江分行兌換之
    美鈔，經內政部警政署刑事警察局鑑定結果確係偽造，有該局鑑驗通知書及鑑證
    比對照片可資為證，且有花旗銀行偽造美金券幣通報單一紙及證人任逸平、甲○○之證詞可資佐證等為其主要論據。訊據被告丙○○對於在前揭時地持百元美鈔
    一紙前往花旗銀行松江分行之事實並無異詞，惟堅詞否認有何前開行使偽造有價
    證券之犯行，辯稱：伊於八十九年十一月十五日，在澳門機場等飛機要回台灣時
    ，有一位台胞跑來要跟伊換台幣，伊給他台幣三千元，他給伊一張百元美鈔，後
    來伊覺得怪怪的，用驗鈔筆劃下去，出現一條線，伊就到花旗銀行請銀行幫伊驗
    一下是否為真鈔，花旗銀行告訴伊是假鈔，要沒收，伊就離去，在這過程中伊就
    是因為覺得該美鈔有問題，才會拿去銀行檢驗，伊實無行使偽造有價證券之意思
    等語。
四、經查：被告持以至台北市中山區○○○路一０一號花旗銀行松江分行向銀行行員
    行使之美鈔，固據內政部警政署刑事警察局鑑定為偽鈔，有該局鑑驗通知書及美
    商花旗銀行截留偽造變造仿造新台幣幣券通報單各一份可資為證，惟被告持該美
    鈔前往花旗銀行之目的，究係明知為偽鈔欲兌換新鈔，抑或有偽鈔疑義請花旗銀
    行代為檢驗，厥為本案被告是否涉犯行使偽造有價證券罪之重要關鍵癥結，茲本
    院審酌以下理由，認為尚無積極之明確證據，足堪認定被告係明知該百元美鈔為
    偽券而有故意行使之主觀犯意存在：
    (1)本院調查中經傳訊證人即花旗銀行松江分行理財專員甲○○到庭證稱：被告曾
      經來花旗銀行詢問有關美金存款的事情共三次，第一次是來問開戶的事情，當
      時他手上拿著一張一百萬元之美金，問伊可否兌換，當時伊的同事都好奇，因
      為伊等都沒有看過一百萬元之美鈔；第二次被告則來花旗銀行，說其有舊美鈔
      ，可否兌換新美鈔，伊告訴被告只要是真鈔就可以兌換；至於第三次就是案發
      這次，被告帶一男、一女共三人一起來銀行，要舊美鈔換新美鈔，伊記得被告
      用信封袋裝一疊美鈔，被告抽出一張給伊看，伊就請被告到地下室去辦理（見
      本院九十年十二月二十日訊問筆錄）；又質之該銀行行員丁○○結證稱：案發
      當日伊值班，擔任櫃臺工作，被告從信封中拿出一疊美鈔中之一張要求兌換台
      幣，伊先用測鈔機檢驗，再用放大鏡確定是偽鈔，就請主管處理，當時伊看到
      二個人和被告一起來，其中一人是女的，而一般客戶來銀行交易時，伊等才會
      檢驗該美鈔的真偽，且銀行自己的客戶換外幣時不需填資料，若沒有帳戶的客
      戶，則一定要查看身份證，後來主管確定是偽鈔後，伊等要告訴被告是偽鈔時
      ，被告已經不見了（見本院九十年十月十六日訊問筆錄）；另詰之花旗銀行松
      江分行櫃臺主管乙○○則證稱：伊在花旗銀行松江分行擔任現金櫃臺主管，也
      是行員丁○○的主管，案發當時行員丁○○按櫃臺鈴請求主管協助，伊請被告
      等一下，後來伊確定是偽鈔後，伊告訴被告這美鈔檢驗不過，要留下來看一看
      ，伊並問被告還有沒有其他類似的鈔票，被告說只是拿鈔票來檢驗而已，當時
      伊想報警，並請被告稍等一下，但被告已經離開銀行，此外，伊銀行只有客戶
      拿鈔票來存款時，才會鑑定鈔票的真偽，並無絕對解答客戶詢問問題的義務，
      而印象中被告在案發時手上還有其他美鈔云云（見本院九十年十二月二十日訊
      問筆錄）；固然證人甲○○、丁○○等二人於上開證述中，均指稱有看到被告
      從信封袋內一疊美鈔中抽出一張欲兌換，且被告至花旗銀行松江分行時，有二
      人陪同，包含一男、一女；證人乙○○亦證稱：印象中有看見被告手上還有其
      他美鈔；另證人丁○○並指稱，被告於未告知該兌換之美鈔為偽鈔前已離去等
      情明確；惟本院庭訊中經當庭勘驗案發當日被告前往花旗銀行松江分行之監視
      錄影帶，被告係於八十九年十一月十八日早上九時五十幾分許進入花旗銀行松
      江分行，當時其身穿黃色外套，身後緊跟一位穿著深色外套之小姐一同步入地
      下室，到了地下室被告先行到證人（即丁○○行員值班之櫃臺），詢問證人丁○○事情（影帶無從得知談何事），然後被告身後之小姐，亦趨前至櫃臺與被
      告交談，被告與該小姐二人共同在櫃臺等待，丁○○行員則拿美鈔到旁邊用驗
      鈔機測試，其二人亦同到驗鈔機旁邊等待，而被告手上拿著白色紙張，監視影
      帶中無法辨識為何物，到了同日上午十時零二分三十四秒，銀行行員二、三人
      趨前與被告交談，此時該小姐亦趨前到被告面前談話，隨後十時零三分被告回
      沙發椅坐下，停留一下，即離去，離去前該白色紙張放在櫃臺前，並未帶走等
      情，此有勘驗筆錄一份（附於本院訊問筆錄內）在卷可考，依上開監視影帶所
      呈現之實際狀況，顯見案發時被告僅與一女子同往花旗銀行松江分行，又被告
      手上所拿之紙袋，並非裝有一疊美鈔之紙袋，蓋被告離去前並未帶走該紙袋，
      另被告前往櫃臺與行員交談時，除從監視影帶中可看出被告與行員交談後，丁○○隨即以驗鈔機測試紙鈔，斯時被告手上除有上開白色紙袋外，並無任何物
      品置於手上，且因其離去時，未在向行員取回任何物品，亦堪推知，被告並無
      在該櫃臺辦理任何存提款業務，否則理應會取回存提款簿，惟行員丁○○仍收
      受被告交付之美鈔，處理驗鈔事宜，此外被告於二、三個銀行行員趨前與之對
      話後，並非即可離去，仍於銀行大廳停留約一分鐘始獨自離去；尤足見上開證
      人證述，被告係從信封袋一疊美鈔中抽出一張美鈔兌換、或有看見被告手上還
      有其他美鈔，及被告係與一男、一女同來辦理，甚至證稱，該銀行只有客戶拿
      鈔票來存款時，才會鑑定鈔票的真偽一節，自均與上開監視影帶所呈現之事實
      不符；再參以前開證人乙○○已明確證述，當其確定該美鈔是偽造的以後，向
      被告詢問有無其他類似之美鈔時，被告有表示僅拿鈔票來檢驗真偽而已等語；
      以案發當時被告僅持美鈔一張前往該銀行，且確有向該行行員表明只是來檢驗
      鈔票而已；又無其他積極之證據，足證被告係攜帶大量偽鈔，先持其中之一供
      銀行職員辨識，以憑決定要否大量兌換或存款之下，及證人乙○○即該銀行櫃
      臺主管已告知被告該鈔票檢驗未過，其並無即刻離去銀行等情觀之，實堪認定
      被告持美鈔一張到花旗銀行松江分行櫃臺之目的，其真意應係在確認該美鈔之
      真偽無訛。
    (2)又查，該送鑑定之美鈔正面左側確有經以驗鈔筆劃過之痕跡，此有扣案之美鈔
      一紙在卷可憑，顯見被告供稱，其用驗鈔筆劃過留有一條線，懷疑是偽鈔一節
      ，顯非虛言。又一般人若對持有之幣券有真偽疑義時，為避免前往專業之國內
      、外銀行行使，因檢驗不通過，而陷自身於刑事訴追危險之可能，當以前往民
      眾較多之大型購物商店消費，以使有疑義之幣券得以出脫為常態；而本案被告
      即捨前開脫法之行為不從，寧將美鈔一紙持往花旗銀行供檢驗，以正視該幣券
      之真偽，若謂其有行使偽造有價證券之犯意，衡情其斷不必以陷自身於遭刑事
      訴追之方法，藉以達其行使偽造幣券之目的，顯與一般事理之常情不符。
    (3)末查，證人任逸平即花旗銀行松江分行服務部經理雖於警訊中證稱：因被告於
      八十九年七月十二日有在伊等分行申請開戶，且被告曾向行員聲稱其有大量美
      鈔要兌換，那時伊等就認為他很可疑，所以特別注意他，也因此當天他拿假美
      鈔來對兌換時，一下子就認出是被告云云；惟因其並未親賭案發當時所有銀行
      行員實際處理該美鈔事宜之經過，且其又以曾經聽行員說過被告持大量美鈔要
      來兌換，對被告有所懷疑等傳聞證據，作為警訊中證述之基礎，顯不足採為被
      告有罪之根據；另被告雖曾於八十八年八月四日因相類之情形，遭台北市政府
      警察局中正第一分局移送台灣台北地方法院檢察署偵辦，惟該案既經該署檢察
      官以罪嫌不足為不起訴處分在案，有該不起訴處分書一紙在卷可稽，則公訴人
      自不得執憑持而遽認被告有上開行使偽造有價證券之犯行。此外，本院復查無
      其他積極之證據，足資證明被告有何行使偽造有價證券之犯行，本件不能證明
      被告犯罪，爰依首開規定，依法為無罪之諭知。
據上論斷，應依刑事訴訟法第三百零一條第一項判決如主文。
本案經檢察官蔡名堯到庭執行職務
中    華    民    國      九十一      年     三       月      十五      日
                                      臺灣臺北地方法院刑事第七庭
                                          法  官  蔡  世  祺
右正本證明與原本無異。
如不服本判決，應於判決送達後十日內，向本院提出上訴狀。
                                          書記官  李  文  椿
中    華    民    國      九十一      年     三       月      十八      日
